台灣苗栗地方法院刑事判決　　　　　　　　　　　　　　八十九年度訴字第六九號
　　公　訴　人　臺灣苗栗地方法院檢察署檢察官
　　被　　　告　乙○○
右列被告因違反槍砲彈藥刀械管制條例案件，經檢察官提起公訴（八十八年度偵字第
五九０二號），本院判決如左：
    主  文
乙○○無罪。
    理  由
一、公訴意旨略以：被告乙○○前曾因竊盜案件未到案執行，於八十七年九月二十九
    日經臺灣苗栗地方法院檢察署發佈通緝，於通緝期間，在不明時、地取得具殺傷
    力之制式九０子彈十一顆，嗣後藏置在所竊得車號Ｂ八─０四八九號自用小客車
    （該車為己○○所有，經乙○○於八十八年一月二十五日，在台中縣豐原市○○
    路一０五巷十號前竊得。所犯竊盜罪部分因前案判決效力所及，業經檢察官另為
    不起訴處分）駕駛座旁，嗣於同年二月十五日零時許，經警在台中市○○路七二
    之二五號停車場內查獲右揭自用小客車，並在該車之照後鏡採得乙○○之指紋，
    始悉上情，因認被告涉犯槍砲彈藥刀械管制條例第十二條第四項未經許可持有子
    彈罪嫌等語。
二、按犯罪事實應依證據認定之，無證據不得推定其犯罪事實；又不能證明被告犯罪
    者，應諭知無罪之判決，刑事訴訟法第一百五十四條、第三百零一條第一項分別
    定有明文。且認定不利於被告之事實，須依積極證據，苟積極證據不足為不利被
    告事實之認時，即應為有利被告之認定，更不必有何有利之證據，而事實審法院
    對於證據之取捨，依法雖有自由判斷之權，然積極證據不足證明犯罪事實時，被
    告之抗辯或反證縱屬虛偽，仍不能以此資為積極證據應予採信之理由，（最高法
    院三十年上字第八一六號、第四八二號判例參照）。再認定被告有罪之事實，應
    憑證據，如未能發現相當之證據，或證據不足以證明，自不能以推測或擬制之方
    法，以為裁判之基礎；且認定事實所憑之證據，其為訴訟上之證明，須達於通常
    一般人均不致有懷疑，而得確信其為事實之程度者，始得據為有罪之認定，倘其
    證明尚未達到此一程度而有合理之懷疑存在時，尚難為有罪之認定基礎，最高法
    院四十年台上字第八六號、七十六年台上字第四九八六號判例亦揭諸該意旨。而
    公訴人認被告涉犯上開罪嫌，係以警方在車號Ｂ八─０四八九號自用小客車內後
    視鏡上採得之指紋，經送鑑驗結果，確與被告指紋相符，足見被告之指紋應係調
    整後視鏡時所留，被告應係在駕駛座上且有駕駛該車之行為，否則自無調整後視
    鏡之必要，則該車既係在被告占有使用中，該車中藏置駕駛座旁之扣案子彈，自
    應為被告所持有無疑為其主要論據。
三、訊據被告乙○○堅詞否認有何未經許可持有子彈犯行，辯稱：伊遭查獲當天，因
    遭警員開槍，本身復因案遭通緝，遂駕駛另一部向戊○○借用之白色雅哥汽車離
    去，伊未曾使用過車號Ｂ八─０四八九號自用小客車，亦不知該車上查獲之子彈
    十一顆誰的等語。經查：
（一）被告乙○○於八十八年二月十五日零時許，經警在台中市○○路七二之二五號
      停車場內開槍射擊，遂駕駛其向戊○○借用之不詳車號白色雅哥汽車離去等情
      ，為被告所自承，核與證人即查獲本案之台中市警察局第四分局警員丁○○結
      證稱：伊於八十八年二月十四日晚上查獲另案嫌犯丙○○，經其告知有一綽號
      「焢肉」之人持有槍砲，會前往前述停車場開贓車，伊遂帶同丙○○至該停車
      場附近守候，之後見到乙○○自旁邊巷子出來，因他本身遭通緝，警覺性很高
      ，見到伊，即開另一部自色喜美汽車衝出來，伊同事即朝那部白色喜美汽車開
      槍，後來據報有人受槍傷送醫，伊即前往醫院找到乙○○，同時在該停車場有
      查獲一部原車號為Ｂ八─０四八九號富豪ＶＯＬＶＯ汽車，當時係懸掛其他車
      牌，車號忘記了（應係ＲＩ─九四一五號）等語（參見本院卷一０三頁、一０
      四頁筆錄）相符；亦核與證人即曾出借一部白色喜美汽車予被告之戊○○證稱
      ：「伊與乙○○認識好多年，於八十八年初，曾借給乙○○一部白色雅哥汽車
      ，後來於農曆過年後，有人告訴伊乙○○受槍傷，該部汽車停在台中市○○路
      ，伊即請岳父派人將車拖回修理，因該車四個輪子都破了等語（參見本院卷二
      一六頁、二一七頁、二二六頁筆錄）、證人即案發當時亦在現場之丙○○結證
      稱：伊於八十八年二月十五日零晨零時許，有在台中市○○路七二之二五停車
      場內出現，當天伊係因涉犯違反麻醉藥品管理條例案件，經台中市警察局第四
      分局警員查獲，警員要伊協助尋找藥頭，遂到該停車場，當天伊有見到乙○○
      上一部白色雅哥的車子，警察連問都沒問就對乙○○開槍，當時乙○○並未接
      近一部銀色富豪汽車等語（參見本院卷二二０、二二二頁筆錄），均相符合。
      足徵，被告於本案遭查獲時，係駕駛其向證人戊○○借得之一部白色喜美汽車
      離去，且當時並未接近停車場內另一部富豪ＶＯＬＶＯ之汽車甚明。
（二）雖台中市警察局第四分局警員丁○○在前揭時、地，同時查獲一部原車號為Ｂ
      八─０四八九號銀色富豪ＶＯＬＶＯ汽車，當時係懸掛ＲＩ─九四一五號車牌
      ，警方並在該車之駕駛座旁查獲制式九０子彈十一顆，且在該車之照後鏡上，
      亦採得乙○○之指紋等情，業經證人丁○○及另名查獲本案之警員甲○○（參
      見本院卷八六頁筆錄）證述明確，並有該等子彈扣案及內政部警政署刑事警察
      局指紋鑑定書局紋字第二六五號函一紙在卷足稽。而該原車牌號碼為Ｂ八─０
      四八九號銀色富豪（ＶＯＬＶＯ）汽車，係己○○所有，於八十八年一月二十
      五日，在台中縣豐原市○○路一０五巷十號遭竊；該車上懸掛之ＲＩ─九四一
      五號車牌則係張淑美所有，於八十八年一月某日，在其位於台中縣神岡鄉○○
      路五號住處遭人竊走等情，業據證人己○○、張淑美分別於本院調查及警訊時
      陳述屬實，並有贓物領據及車輛車牌失竊作業查詢認可資料二份在卷可稽，則
      被告辯稱：未曾使用過車號Ｂ八─０四八九號自用小客車云云，惟因該部原車
      號為Ｂ八─０四八九號銀色富豪汽車，經警在車內後視鏡上採得之指紋，經送
      鑑驗結果，確與被告指紋相符，有前述內政部警政署刑事警察局指紋鑑定書在
      卷足稽，被告所辯未使用過該車云云雖不可採，惟本案同時在同車內之左後玻
      璃上，亦採得案外人戊○○之指紋等情，亦有前述鑑定書在卷可憑，且被害人
      己○○所有之Ｂ八─０四八九號銀色富豪（ＶＯＬＶＯ）汽車及張淑美所有之
      ＲＩ─九四一五號車牌，究係何人竊取，被害人二人均無法證述，是否即為被
      告所為而非另有他人，尚難達於通常一般人均不致有懷疑，而得確信之程度。
      況且社會上亦不乏有司機為僱主、小弟替大哥駕車之情形，僅以被告之指紋留
      在後視鏡上，認係調整後視鏡時所留，而以被告應係在駕駛座上且有駕駛該車
      始有調整後視鏡之必要，遽而推論被告占有使用該車，及該車係在被告占有使
      用中，進而推論該車中藏置駕駛座旁之扣案子彈，應為被告所持有等情節，似
      嫌速斷。參以前述，被告遭查獲前，均未靠近該部銀色富豪汽車，而是駕駛另
      一部白色喜美汽車離去，則該部銀色富豪汽車究係被告一直持有占用中，或係
      因其他因素曾經偶然出現在車內，均無法得知，亦乏積極證據證明。
（三）再者，前述證人丁○○警員雖證述：本案係因丙○○供稱有一綽號「焢肉」之
      人即被告乙○○持有槍砲，遂到場查證而查獲本案等語，惟其聽丙○○之說詞
      ，僅屬傳聞證據，且丙○○有基於圖謀一己訴訟利益而攀誣他人之動機，無法
      採信。況且證人丙○○於本院審理時，係結證稱：伊並未告知警員停在該車場
      之汽車內有槍砲，當天會同警察到現場，是為了找提供伊麻藥之藥頭等語（參
      見本院卷二一九、二二０頁筆錄），參酌本案除了查獲扣案子彈外，被告身上
      、住處均未查獲相關槍枝，而被告當天遇警開槍射擊，亦僅係駕車離去，並無
      其他證據證明被告另持有槍枝，此外復查無其他積極證據足認在該部銀色富豪
      汽車上查獲之制式子彈十一顆係被告持有，則被告辯稱未持有該等子彈等語，
      尚堪憑採。揆諸首揭說明，本案自不得僅以被告辯稱未出現在該部銀色富豪汽
      車云云為不可採，及以被告之指紋留在後視鏡上，而認被告應係在駕駛座上且
      有駕駛該車始有調整後視鏡之必要，遽而推論被告占有使用該車，進而推論該
      車中藏置駕駛座旁之扣案子彈為被告持有，本案既查無確切事證證明被告有未
      經許可持有子彈之犯行，即應為有利被告事實之認定，而為其無罪之判決。
據上論斷，應依刑事訴訟法第三百零一條第一項，判決如主文。
本案經檢察官黃棋安到庭執行職務。
中    華    民    國    九十一    年      一        月      三十一      日
                              臺灣苗栗地方法院刑事第二庭
                                  法  官  黃  賢  婷
右正本證明與原本無異。
如不服本判決，應於判決送達後十日內向本院提出上訴狀( 應附繕本 )，上訴於
臺灣高等法院台中分院。
                                  書記官  陳  文  聰
中    華    民    國    九十一    年      一        月      三十一      日
